【裁判字號】    98,抗,942
【裁判日期】    980630
【裁判案由】    假扣押
【裁判全文】
臺灣高等法院民事裁定                   98年度抗字第942號
抗  告  人  丙○○
相  對  人  上海商業儲蓄銀行股份有限公司
法定代理人  甲○○
代  理  人  乙○○
上列當事人間假扣押事件，抗告人對於中華民國98年2月25日臺
灣臺北地方法院98年度裁全字第1495號所為裁定提起抗告，本院
裁定如下：
    主  文
抗告駁回。
抗告訴訟費用由抗告人負擔。
    理  由
一、相對人聲請意旨略以：第三人嘉可嘉鼎股份有限公司（下稱
    嘉可嘉鼎公司）自民國95年起即營運狀況不佳，至97年2月
    至同年3月間，又逢國際景氣突然迅速衰退，嘉可嘉鼎公司
    之客戶訂單嚴重不足，其以信用狀押匯所得之資金已不足清
    償向國內銀行信用融資貸款之債務及生產費用，公司財產出
    現嚴重缺口，第三人張希嘉、黃明珠及抗告人明知如不再注
    入資金，嘉可嘉鼎公司勢必倒閉，遂與第三人張雅鳳、賴秀
    萍、唐大安共同意圖為自己不法之所有，謀議以虛偽不實之
    信用狀、提單等押匯文件向相對人申辦信用狀押匯，謊稱從
    事國際貿易，實則詐取現金以填補嘉可嘉鼎公司之財務缺口
    ，經相對人提起刑事告訴，業由台灣台北地方法院檢察署檢
    察官提起公訴。依檢方起訴之證據，足證抗告人涉及參與偽
    造有價證券之過程與相對人之押匯墊款損害有因果關係，其
    造成相對人之損害達美金35萬7680元，相對人即將對抗告人
    及相關案外人提出民事請求。又抗告人為相對人之房貸借戶
    ，現欠餘額約新台幣（下同）353萬元，其簽立抵押權設定
    契約書約定將所有坐落台北市○○區○○街170巷6號3樓之
    不動產設定最高限額960萬元之抵押權予相對人。詎抗告人
    經檢察官提起公訴後，隨即委由代書電洽相對人表明欲為提
    前清償房貸並塗銷抵押權之意，顯見其將隱匿財產；且其於
    98年2月18日另設定最高限額960萬之第二順位抵押權予美商
    花旗銀行股份有限公司（下稱花旗銀行），已有增加負擔及
    隱匿財產之舉。為恐抗告人處分或隱匿其財產，致日後有不
    能強制執行之虞，相對人就本筆債權其中折合600萬元部分
    聲請假扣押，並提供擔保，以補釋明之不足云云。
二、原裁定以：相對人就其主張之請求及假扣押原因，除已提出
    起訴書影本等件外，復據陳明願供擔保以補釋明之不足，所
    請假扣押核無不合，應予准許等語。
三、抗告意旨略以：相對人雖提出起訴書，主張抗告人涉嫌共同
    詐財，惟抗告人與第三人張雅鳳、賴秀萍、唐大安等人，並
    無犯意聯絡及行為分擔，亦無任何參與行為，是相對人對抗
    告人並無損害賠償請求權存在。況抗告人雖欲清償貸款，但
    用以擔保而設定抵押權之房地，迄未塗銷抵押權登記，相對
    人如欲主張抗告人對其負有侵權行為損害賠償責任，仍得行
    使上開抵押權以求償，足證抗告人並無處分或隱匿財產，致
    日後有不能強制執行之虞情形。本件相對人對請求及假扣押
    原因均未盡釋明之責，縱供擔保亦不足以補釋明之欠缺，原
    審遽予准許，實有未洽，為此提起抗告等語。
四、按債權人就金錢請求或得易為金錢請求之請求，欲保全強制
    執行，得聲請假扣押。而請求及假扣押之原因，應釋明之。
    前項釋明如有不足，而債權人陳明願供擔保或法院認為適當
    者，法院得定相當之擔保，命供擔保後為假扣押。民事訴訟
    法第522條第1項、第526條第1項、第2項分別定有明文。所
    謂假扣押之原因，依同法第523條第1項規定，係指日後有不
    能強制執行或甚難執行之虞或應在外國為強制執行之情形，
    如債務人浪費財產，增加負擔，或就其財產為不利益之處分
    ，將成為無資力之狀態，或將移住遠地、逃匿無蹤、隱匿財
    產等是（最高法院19年抗字第232號判例參照）。
五、查相對人主張抗告人對之負有損害賠償債務美金35萬7680元
    ，業經提出台灣台北地方法院檢察署檢察官97年度偵字第
    22158、21242、25126號、98年度偵字第1815號起訴書以為
    釋明。就假扣押原因部分，相對人指稱抗告人欲提前清償其
    對相對人之房貸餘額約353萬元，並塗銷供擔保之抵押權登
    記云云，固難認屬隱匿財產或對財產為不利益之處分；然抗
    告人於98年2月18日就其所有坐落台北市○○區○○段3小段
    595地號應有部分1/8土地及同小段308建號房屋另設定最高
    限額960萬元之第二順位抵押權予第三人花旗銀行，亦據相
    對人提起土地及建物登記謄本為佐，足認相對人就其主張抗
    告人對財產為不利益處分乙節已為釋明。且抗告人表明願供
    擔保以補釋明之不足，揆諸民事訴訟法第526條第2項規定，
    原法院定供擔保金額200萬元而裁定准許假扣押，並無違誤
    。抗告意旨指摘原裁定不當，求予廢棄，為無理由，應予駁
    回。
六、據上論結，本件抗告為無理由，依民事訴訟法第495條之1第
    1項、第449條第1項、第95條、第78條，裁定如主文。
中    華    民    國    98    年    6     月    30    日
                  民事第一庭
                      審判長 法  官 張耀彩
                             法  官 林金吾
                             法  官 盧彥如
正本係照原本作成。
本裁定除以適用法規顯有錯誤為理由外，不得再抗告。如提起再
抗告，應於收受後10日內委任律師為代理人向本院提出再抗告狀
。並繳納再抗告費新台幣１千元。
中    華    民    國    98    年    7     月    2     日
                             書記官 鄭兆璋


司法院資訊處製作；財團法人民間司法改革基金會備份。
